【裁判字號】    97,易,1828
【裁判日期】    980212
【裁判案由】    詐欺
【裁判全文】
臺灣臺北地方法院刑事判決            97年度易字第1828號
公  訴  人  台灣台北地方法院檢察署檢察官
被      告  己○○
            丙○○
上列被告因詐欺案件，經檢察官提起公訴（96年度偵緝字第2722
號、第2846號），本院判決如下：
    主  文
己○○、丙○○均無罪。
    理  由
一、公訴意旨略以：被告己○○、丙○○基於意圖為自己不法所
    有之犯意聯絡，明知丁○○任職於宜蘭縣羅東鎮○○○路
    162 號1 樓東來欣股份有限公司（下稱東來欣公司）之工務
    員，因公司財務狀況不好，公司及家用急需貨款，即佯稱可
    幫忙丁○○辦理貸款及現金卡，於民國94年8 月20日向遠東
    國際商業銀行（下稱遠東銀行）辦理新台幣（下同）20萬元
    之信用貸款，向中國信託商業銀行股份有限公司永吉分行（
    下稱中國信託）辦理30萬元之信用貸款，於94年9 月12日向
    寶華商業銀行營業部（下稱寶華銀行）辦理40萬元之信用貸
    款，於94年10月6 日向台新國際商業銀行中和分行（下稱台
    新銀行）辦理15萬元之現金卡預借現金，其中中國信託及寶
    華銀行所辦理的貸款均匯入丁○○所有之華南商業銀行羅東
    分行（下稱華南銀行）000000000000號帳戶內，惟被告己○○、丙○○於94年8 月30日，在未告知丁○○之情形下，推
    由丙○○在遠東銀行提領丁○○所貸得之貸款18萬8,000 元
    ，於94年9 月14日18時57分許，被告丙○○與張紘綸（另經
    檢察官以95年度偵字第18768 號為不起訴處分）在華南銀行
    羅東分行提領10萬元，於94年9 月2 日至同年月27日，被告
    丙○○又在萬泰商業銀行羅東分行（下稱萬泰銀行），自丁○○所有之華南銀行羅東分行帳戶內提領66萬3,000 元，被
    告丙○○與張紘綸於94年10月6 日14時25分許，在台新銀行
    羅東中正便利分行，預借現金10萬元，被告丙○○再於94年
    10月7 日在萬泰銀行羅東分行，以丁○○之台新銀行預借現
    金卡提領5 萬元，嗣後再交由己○○，予以侵占入己。嗣丁○○因見貸款核撥下來卻分文未得，詢問被告丙○○等人，
    均置之不理，丁○○始知受騙，因認被告2 人涉犯刑法第
    339 條第1 項詐欺取財罪嫌及同法第335 條侵占罪嫌等語。
二、按犯罪事實應依證據認定之，無證據不得認定犯罪事實；不
    能證明被告犯罪者或其行為不罰者，應諭知無罪之判決，刑
    事訴訟法第154 條第2 項、第301 條第1 項，分別定有明文
    。次按認定犯罪事實所憑之證據，雖不以直接證據為限，間
    接證據亦包括在內；然無論直接或間接證據，其為訴訟上之
    證明，須於通常一般之人均不致有所懷疑，而得確信其為真
    實之程度者，始得據為有罪之認定。若其為訴訟上之證明，
    於通常一般人仍有合理之懷疑存在，尚未達於可確信其真實
    之程度者，在該合理懷疑尚未剔除前，自不能為有罪之認定
    ，最高法院著有76年台上字第4986號判例、94年度台上字第
    2033 號 判決可資參照。
三、檢察官認被告涉有上開罪嫌，係以證人丁○○、張紘綸、乙○○、戊○○、甲○○、林德隆、蔡淑珍之證述，及遠東銀
    行取款條2 紙、00000000000000號丁○○帳戶存摺往來明細
    分戶帳、華南銀行000000000000號丁○○帳戶存款往來明細
    表、台新銀行00000000000000號丁○○帳戶現金卡交易紀錄
    查詢、寶華銀行95年11月15日（95）寶華消乙字第14218 號
    函、遠東銀行95年11月16日（95）遠銀消營字第400 號函暨
    所附資料、監視器錄影翻拍照片6 張、東來欣公司會議記錄
    2 紙、請款單、轉帳傳票、匯款回條聯、會議資料為主要論
    據。訊據被告己○○固對於丙○○交予伊丁○○貸款款項之
    事實坦承不諱，惟堅決否認有何詐欺、侵占之犯行，辯稱：
    當初辦貸款是東來欣公司總經理乙○○、舊董事長甲○○、
    戊○○三人協議要增資，戊○○以其弟丁○○名義辦理貸款
    ，進行增資，戊○○要求伊找人幫忙辦貸款，伊就找丙○○
    ，伊有拿一部分貸款金額給戊○○，其他款項均用在東來欣
    公司等語。被告丙○○固對於辦理貸款、提領款項之事實坦
    承不諱，惟堅決否認有何詐欺、侵占之犯行，辯稱：係己○○、戊○○、乙○○叫伊去辦貸款的，伊都交給己○○或直
    接拿給東來欣公司會計小姐等語。
四、經查：
（一）乙○○於94年4 月至11月間擔任東來欣公司之總經理，實
      際負責人係甲○○，戊○○是副總經理，被告己○○為東
      來欣公司執行副總經理，被告丙○○擔任特助一情，分別
      據證人乙○○、戊○○證述明確（95年11月28日偵查筆錄
      ，96年度偵字第6648號卷第49頁背面、本院98年1 月15日
      審判筆錄）。又戊○○、林德隆、丁○○係兄弟，甲○○
      是戊○○、林德隆、丁○○之姨丈，乙○○係甲○○之姪
      ，乙○○與張紘綸係舅、甥關係，亦據證人林德隆、乙○○、戊○○、甲○○分別於偵查中證述明確（95年12月28
      日偵查筆錄，95年度偵字第18768 號卷；95年11月28日偵
      查筆錄、95年12月12日偵查筆錄，96年度偵字第6648號卷
      ），合先敘明。
（二）東來欣公司原本是戊○○為負責人，後來改為林德隆為負
      責人一節，業據證人乙○○證述在卷（95年11月28日偵查
      筆錄，96年度偵字第6648號卷），甲○○、乙○○、戊○○開會協議辦貸款，以處理公司欠債，甲○○提供呂育純
      名義辦貸款，乙○○提供呂宥億名義辦貸款，戊○○提供
      林德隆名義辦貸款，後改為丁○○等情，業據證人即東來
      欣公司會計蔡淑珍證述歷歷（95年12月12日偵查筆錄，96
      年度偵字第6648號卷；95年12月28日偵查筆錄，95年度偵
      字第18768 號卷），核與證人甲○○證稱：「（是否有找
      公司股東員工去辦貸款？）乙○○有說他出一條名字，我
      出一條名字，我是叫我女兒呂育純，乙○○是叫呂宥億出
      來辦貸款。」等語（95年12月12日偵查筆錄，96年度偵字
      第6648號卷）、「（你有無跟丁○○說希望丁○○與林德
      隆去貸款，誰先辦下來，誰就先給公司？）我沒有跟丁○○講過，這是戊○○自己對我講的。」等語（本院97年12
      月25日審判筆錄），及證人戊○○證稱：「（你有無建議
      丁○○辦理貸款供東來欣公司使用？）當時有數位股東配
      合公司，丁○○也是公司的股東，我也有要求他配合。（
      丁○○如何配合？）丁○○人在工地，所以他將證件交由
      丙○○辦理。」等語（本院98年1 月15日審判筆錄）相符
      ，堪認東來欣公司因經營困難，以呂育純、呂宥億、林德
      隆名義辦貸款，林德隆後改為丁○○，以取得貸款款項供
      公司業務之用。證人即告訴人丁○○並於本院審理時證稱
      因其兄戊○○稱公司要用錢，請伊幫忙申請貸款，伊同意
      後，戊○○即委託丙○○、己○○辦理銀行貸款等語（本
      院97年12月25日審判筆錄），堪認被告2 人所辯戊○○以
      其弟丁○○名義辦理貸款，提供東來欣公司之用等情屬實
      。被告己○○、丙○○並未以何詐術詐騙告訴人丁○○辦
      貸款，甚為明確。
（三）證人丁○○復證稱：「（上述華南銀行羅東分行帳號0000
      00000000號帳戶存摺、提款卡是何人保管？）一直放在東
      來欣公司，當初東來欣公司有一些財務困難，經常要辦貸
      款，公司戊○○要求我把存摺放在公司作為貸款的資料，
      金融卡是因為戊○○跟我說是別人去申請，有一些手續費
      的問題，叫我把金融卡放在公司，等手續費處理好才還給
      我。（你是否於94年10月6 日及7 日使用上述台新銀行現
      金卡預借現金共15萬元？）沒有。現金卡一辦下來就被丙○○拿走。（依你所述，前述銀行的貸款及現金卡款項並
      非你所使用？）是的。（是誰跟你講說貸款怕你領走，所
      以要把提款卡放在他那邊？）戊○○。（為何你之前在警
      詢的時候說丙○○怕你把款項領走，所以要你把金融卡交
      他保管？）是辦台新現金卡時，他這樣講。我是講台新銀
      行的現金卡，不是金融卡。（警察問你時，你那時講的是
      中國信託銀及寶華銀行的貸款，如何解釋？）我當時沒有
      回答清楚。」等語綦詳（本院97年12月25日審判筆錄），
      則係戊○○要求丁○○將其華南銀行帳戶之存摺、提款卡
      放在東來欣公司一情，亦甚明確。
（四）東來欣公司於94年間對外欠債大約上千萬元，並積欠員工
      薪水一情，業據證人甲○○、乙○○、蔡淑珍證述明確（
      95年12月12日偵查筆錄、95年11月28日偵查筆錄，96年度
      偵字第6648號卷；95年12月28日偵查筆錄，95年度偵字第
      18768 號卷）。又證人蔡淑珍具結證稱：「（呂育純、呂
      宥億、丁○○的貸款是否有辦下來？）有。（錢有給公司
      用嗎？）錢都沒有經過我的手，是張紘綸有一天拿一張這
      三個人每個月應該繳本金與利息的表格，我才知道貸款已
      經下來，然後公司要用錢我會用資金預估表，由當時的賴
      副總拿現金給我，我再去付給廠商。... （丁○○貸款的
      錢你有無收到？）錢都是賴副總給我的，我不確定是誰的
      錢，誰的貸款下來，只有呂宥億的貸款比較清楚，呂育純
      和丁○○部分沒有交帳出來。乙○○、張紘綸、己○○、
      呂宥億在94年11月30日要走的時候，他們只有交出呂育純
      和呂宥億的貸款明細，丁○○的部分沒有交出來。我有跟
      張紘綸他們辦貸款的人要，但是他們沒有給，所以我的帳
      上沒有丁○○貸款這部分。」等語明確（95年12月28日偵
      查筆錄，95年度偵字第18768 號卷第144 頁），且告訴人
      丁○○亦於偵查中供稱：「很多事情都是甲○○、乙○○
      、戊○○三人商量出來的。事實上公司從成立到最後組織
      都沒有走正常作法。林德隆在掛（名）董事長期間都跟我
      在工廠打雜。包括原住民都是掛名的（董事長）。」等語
      （95年12月12日偵查筆錄，95年度偵字第18768 號卷），
      足認被告己○○確有拿現金予蔡淑珍，供東來欣公司支用
      。並參以證人蔡淑珍前開證言，東來欣公司關於以呂育純
      、呂宥億、丁○○名義辦理貸款供公司使用之金錢，其收
      入情形並未當場逐筆精確紀錄，而係事後依乙○○等人提
      供之紀錄補載，而丁○○貸款部分因未交出明細，故未登
      載。則被告己○○交付蔡淑珍之現金，亦不能排除係以丁○○名義貸款所得，被告己○○辯稱：丁○○貸款係用於
      東來欣公司等語，並非全然無據。
（五）證人戊○○證稱：「（張紘綸稱你知情？）是我和丁○○
      去查存摺，才知道錢是張紘綸及丙○○去領，後來張紘綸
      說是公司先挪用，我說這樣不可以讓丁○○信用破產，張
      紘綸才去繳錢的。」等語（95年11月28日偵查筆錄，95年
      度偵字第18768 號卷第99頁），然證人張紘綸於偵查中證
      稱：「（為何會計說你要去繳利息？）丙○○跟我說的，
      要將繳息的資料給他，要繳息的時候丁○○跟戊○○都已
      經知道貸款下來，知道公司要繳，還有一次繳錯，戊○○
      還帶我去中國信託更正，他們兩人都已經知道，示意錢已
      經下來，公司要繳錢。」等語明確（96年12月21日偵查筆
      錄，95年度偵緝字第2722號卷第24頁），承前所述，戊○○事前既已協議將丁○○貸款用於東來欣公司，是證人戊○○所證稱「公司先挪用」一語，即非實情，而以證人張
      紘綸所述較為可採。
（六）證人乙○○證稱：「現場是己○○在管理債務及糾紛，我
      是辦理疏濬工程。... （你之前所說你跟己○○、甲○○
      在你家開會，開會的時間你是否還有記憶？）那個時候債
      務很多很混亂，是丁○○的貸款用在公司之後才來開這個
      會。」等語（本院97年12月25日審判筆錄）、「在公司發
      生債務問題時，就是戊○○改成林德隆（為）公司負責人
      ，呂董有匯一筆錢進來，這部分要應付債權廠商是我在處
      理，到公司改組沒辦法貸錢下來，改成個人名義貸款，這
      時候貸下來的錢就由己○○處理。」等語（95年12月28日
      偵查筆錄，95年度偵字第18768 號卷），並參酌被告己○○確有交付現金予蔡淑珍供東來欣公司支用，業如前述，
      則東來欣公司當時債務既多由被告己○○處理，被告己○○所辯當時東來欣公司債務甚多，且沒有收入，貸款一下
      來就用來支付東來欣公司所需費用等語，應非虛妄。另證
      人甲○○於被告己○○詰問時證稱：「（曾經有無在乙○○家中開會有一份開會紀錄，並且寫一張丁○○的款項用
      在東來欣公司，但是屬於我個人的資源，先借給東來欣公
      司，有無這樣事情？）有開會這樣講，但是沒有寫這一張
      。」等語（本院97年12月25日審判筆錄），惟參酌東來欣
      公司94年11月14日開會資料所載：丁○○款項為戊○○同
      意做為新洋虧空款項，事前未得到丁○○同意，本件轉由
      賴私人要戊○○還款，錢交由賴接管，請找收錢人清算，
      錢雖為公司挪用，但公司視為接收賴的資源等字句，有告
      訴人丁○○所提出之東來欣公司會議紀錄1 紙在卷可憑，
      可認甲○○、乙○○與己○○確有開會並承認丁○○貸款
      款項係用於東來欣公司。綜上，亦無證據足認被告己○○
      、丙○○有侵占東來欣公司款項或背信等犯行。
（七）檢察官聲請本院調取東來欣公司財務報表，及聲請傳喚證
      人蔡淑珍，以明東來欣公司94年4 月至11月間營運及收支
      情形，惟證人蔡淑珍已證述乙○○、張紘綸、己○○、呂
      宥億在94年11月30日離職時，只有交出呂育純和呂宥億的
      貸款明細，丁○○貸款明細沒有交出來一節明確，業如前
      述，則再調查東來欣公司會計帳目並無必要，附此敘明。
五、綜上，本件證據未能證明被告2 人有以詐術詐騙被害人丁○○，或侵占被害人丁○○之所有物，本件又無其他積極證據
    證明被告2 人侵占東來欣公司之物，揆諸上開法條及判例意
    旨，本件不能證明被告犯罪，自應為被告無罪之諭知。
據上論斷，依刑事訴訟法第301條第1項，判決如主文。
本案經檢察官楊冀華到庭執行職務
中    華    民    國    98    年    2     月    12    日
                  刑事第七庭  審判長法官  高偉文
                              法      官  孫萍萍
                              法      官  林欣苑
上正本證明與原本無異。
如不服本判決應於收受送達後10日內向本院提出上訴書狀，並應
敘述具體理由；其未敘述上訴理由者，應於上訴期間屆滿後20日
內向本院補提理由書（均須按他造當事人之人數附繕本）「切勿
逕送上級法院」。告訴人或被害人如對於本判決不服者，應具備
理由請求檢察官上訴，其上訴期間之計算係以檢察官收受判決正
本之日期為準。
                              書  記  官  劉英芬
中    華    民    國    98    年    2     月    16    日


司法院資訊處製作；財團法人民間司法改革基金會備份。
